【裁判字號】    99,審訴,1888
【裁判日期】    990630
【裁判案由】    偽證
【裁判全文】
臺灣高雄地方法院刑事判決            99年度審訴字第1888號
公  訴  人  臺灣高雄地方法院檢察署檢察官
被      告  乙○○
            丙○○
            甲○○○
上列被告因偽證案件，經檢察官提起公訴（99年度偵字第10785
號），嗣被告於本院準備程序中就被訴事實為有罪之陳述，經本
院告知簡式審判程序之旨，並聽取被告與公訴人之意見後，合議
庭裁定由受命法官獨任進行簡式審判程序，判決如下：
    主  文
乙○○犯偽證罪，累犯，處有期徒刑伍月。
丙○○犯偽證罪，累犯，處有期徒刑伍月。
甲○○○犯偽證罪，累犯，處有期徒刑伍月。
    事  實
一、乙○○前於民國92年間因施用毒品案件，經本院以92年度訴
    字第1757號判決判處應執行有期徒刑10月確定；另於93年間
    因施用毒品案件，經本院以93年度訴字第2114號判決判處應
    執行有期徒刑1 年1 月確定，上開案件接續執行，於95年7
    月27日縮刑期滿執行完畢；丙○○前於92年間因施用毒品案
    件，經本院以93年度訴字第494 號判決判處有期徒刑8 月確
    定，於94年3 月20日縮刑期滿執行完畢；甲○○○前於95年
    間因施用毒品案件，經本院95年度訴字第3779號判決處應執
    行有期徒刑10月確定，嗣經減刑，於96年7 月16日易科罰金
    執行完畢出監。詎渠等仍不知悔改，分別為下列犯行：
  (一)乙○○明知其於96年10月11日，曾向林穎昌購買第一級毒品
    海洛因；另於96年9 月9 日、9 月17日曾與劉靜芳共同販賣
    第一級毒品海洛因予張正義等情，竟基於偽證之犯意，於98
    年11月10日上午在本院審理98年度訴字第1011號林穎昌及劉
    靜芳涉嫌販賣毒品案審判程序中，經審判長告以證人權利義
    務、拒絕證言權、偽證罪刑責，乙○○同意作證並朗讀結文
    及簽名具結後，對於案情有重要關係之事項，乙○○虛偽證
    稱：「（問）你是否曾向被告林穎昌購買過毒品海洛因？（
    答）我沒有跟他買過毒品海洛因」、「（問）你於偵訊時證
    稱你有以電話聯絡被告林穎昌，要向他購買毒品海洛因，與
    今日之證述不符，何以如此？（答）當時我跟被告林穎昌有
    仇怨」、「（問）你叫誰拿毒品給張正義？（答）我自己拿
    去給他」、「（問）惟張正義證稱是被告劉靜芳將毒品拿給
    他的，與你之前證述不符，何以如此？（答）當天我有載被
    告劉靜芳到達現場，然後是我下車去跟張正義交易」、「（
    問）96年9 月17日當天，張正義又有聯絡你，當天是你或是
    被告劉靜芳過去跟他見面？（答）我去的」、「（問）你是
    否有載被告劉靜芳過去現場？（答）我忘記了」、「（問）
    你賣毒品給張正義，被告劉靜芳是否知道？（答）不知道」
    、「（問）是否曾有被告劉靜芳親自幫你送毒品過去給張正
    義？（答）沒有」、「（問）你在96年11月30日接受偵訊時
    證稱被告劉靜芳幫你拿了毒品兩次毒品海洛因給張正義，與
    你今日證述不符，為何如此？（答）當時我意識不太清楚」
    等語，乙○○上述所為，足以妨害國家司法權之正確行使。
  (二)丙○○明知其於96年8 月15日14時許，曾向林穎昌購買第一
    級毒品海洛因；甲○○○明知林穎昌曾於96年9 月29日無償
    提供第一級毒品海洛因供伊施用等情，丙○○、甲○○○竟
    基於偽證之犯意，於98年11月25日上午在本院審理之98年度
    訴字第1011號林穎昌涉嫌販賣毒品案審判程序中到場作證，
    經審判長告以證人權利義務、拒絕證言權、偽證罪刑責，丙○○、甲○○○均同意作證並朗讀結文及簽名具結後，對於
    案情有重要關係之事項，丙○○就林穎昌是否有於96年8 月
    15日販賣第一級毒品海洛因予丙○○之案情重要關係事項，
    虛偽陳述：「（問）你有無曾向被告林穎昌買過任何毒品？
    （答）沒有」、「（問）被告林穎昌是否沒有賣毒品給你，
    你也沒有向他買毒品？（答）是的」、「（問）提示偵查卷
    第119 、120 頁筆錄，為何你今日審訊所為陳述與偵訊的陳
    述完全相反？（答）我製作偵訊筆錄時人不舒服，想要快點
    回去」、「（問）所以當時的陳述並非是檢察官逼你的？（
    答）並不是檢察官逼我，是因為我身體不舒服想要快點回去
    」等語，足以影響刑事案件審判之正確性；甲○○○就林穎
    昌是否有於96年9 月29日無償提供第一級毒品海洛因予其施
    用之案情重要關係事項，虛偽陳述：「（問）林穎昌有無曾
    拿毒品給你？（答）沒有」、「（問）林穎昌有無曾請你吃
    毒品？（答）不曾」、「（問）林穎昌有無曾交毒品給你？
    （答）不曾」等語，足以影響刑事案件審判之正確性。
  (三)嗣乙○○、丙○○、甲○○○於98年度訴字第1011號林穎昌
    涉嫌販賣毒品案件判決確定前，自白上開犯行。
二、案經本院告發後經臺灣高雄地方法院檢察署檢察官偵查起訴
    。
    理  由
一、本件被告乙○○、丙○○、甲○○○所犯之罪，均為死刑、
    無期徒刑、最輕本刑為3 年以上有期徒刑以外之罪，其於準
    備程序進行中，就被訴事實為有罪之陳述，經本院告知簡式
    審判程序之旨，並聽取被告與檢察官之意見後，合議庭裁定
    由受命法官獨任進行簡式審判程序，合先敘明。
二、上開犯罪事實，業經被告乙○○、丙○○於檢察官偵查中及
    被告甲○○○於本院審理中坦承不諱，並有被告3 人於本院
    98年度訴字第1011號刑事案件98年11月10日、98年11月25日
    審理筆錄暨證人結文各1 份，及其等在該案警詢中之供述、
    偵查中之證述及證人結文等在卷可稽，足認被告之自白與事
    實相符，足堪採信。從而，本件事證明確，被告犯行，應堪
    認定，應依法論科。
三、核被告乙○○、丙○○、甲○○○所為，均係犯刑法第168
    條之偽證罪。被告3 人有犯罪事實欄所述經判處有期徒刑並
    執行完畢之情形，此有被告等人之臺灣高等法院被告前案紀
    錄表在卷可佐，其於徒刑執行完畢5 年之內故意再犯本件有
    期徒刑以上之罪，均為累犯，應依法加重其刑。又被告3 人
    為上開偽證犯行後，該案即98年度訴字第1011號林穎昌及劉
    靜芳涉犯毒品危害防制條例案件，經本院於99年1 月19日分
    別判處徒刑，嗣經上訴，劉靜芳部分因上訴逾期經原審裁定
    駁回上訴，於99年2 月9 日確定，林穎昌部分則經臺灣高等
    法院高雄分院以99年度上訴字第696 號判決，目前尚未全案
    確定等情，有本院98年度訴字第1011號裁定、臺灣高等法院
    高雄分院99年度上訴字第696 號判決書、劉靜芳之臺灣高等
    法院被告前案紀錄表1 份、本院公務電話紀錄各1 份在卷足
    憑。而被告乙○○、丙○○於99年3 月11日偵訊中、甲○○○於99年6 月4 日本院審理中自白犯行，此有乙○○、丙○○99年3 月11日偵訊筆錄、甲○○○99年6 月4日 本院準備
    程序筆錄等附卷可稽，是被告3 人既於所虛偽陳述之案件裁
    判確定前自白，爰均依刑法第172 條之規定減輕其刑，並應
    先加重後減輕之。
四、爰審酌被告3 人明知作證及具結之義務及處罰，且其前於該
    販賣毒品案件之偵查中亦曾另行具結作證，仍於本院98年度
    訴字第1011號案件審理時為虛偽之陳述，企圖誤導審判機關
    審理犯罪之正確性，耗費司法資源，且被告乙○○、丙○○
    所偽證之案件係法定刑為死刑或無期徒刑之販賣第一級毒品
    重罪、被告甲○○○所偽證者則係1 年以上7 年以下有期徒
    刑之罪，均嚴重妨害司法發現真實，影響國家司法權之行使
    ，實不值取。且被告3 人均有多起施用毒品、竊盜之前科與
    執行紀錄、被告乙○○、甲○○○除前開竊盜及施用毒品前
    科外，被告乙○○另有販賣第一級毒品之前科、被告甲○○○另有傷害致死、偽造文書等前科，有卷附其等之本院院內
    索引卡紀錄表報表及臺灣高等法院被告前案紀錄表可稽，足
    見其等3 人平日素行非佳；惟念被告等人所為之虛偽證詞終
    未獲法院採納，亦未造成錯誤裁判結果，且均能坦承犯行，
    態度尚可，並綜合考量被告乙○○、丙○○於偵查中即時自
    白犯罪，而被告甲○○○則至本院審理中始坦認偽證犯行，
    及其上開犯罪情節等一切情狀，分別酌情量處如主文所示之
    刑，以資懲儆。
據上論斷，應依刑事訴訟法第273 條之1 第1 項、第284 條之1
、第299條第1項前段，刑法第168 條、第172條、第47條第1 項
，判決如主文。
本案經檢察官丁○○到庭執行職務。
中    華    民    國    99    年     6    月    30    日
                  刑事第十庭  法  官    呂明燕
以上正本證明與原本無異。
如不服本判決應於收受本判決後10日內向本院提出上訴書狀，並
應敘述具體理由，如未敘述上訴理由者，應於上訴期間屆滿後20
日內補提理由書狀於本院（均須按他造當事人之人數附繕本）「
切勿逕送上級法院」。
中    華    民    國    99    年     6    月    30    日
                              書記官    張琇晴
附錄本案論罪科刑法條：
中華民國刑法第168 條
於執行審判職務之公署審判時或於檢察官偵查時，證人、鑑定人
、通譯於案情有重要關係之事項，供前或供後具結，而為虛偽陳
述者，處7 年以下有期徒刑。

司法院資訊處製作；財團法人民間司法改革基金會備份。
